【裁判字號】    97,交聲,200
【裁判日期】    970507
【裁判案由】    違反道路交通管理處罰條例聲明異議
【裁判全文】
臺灣桃園地方法院刑事交通事件裁定     97年度交聲字第200號
原處分機關  交通部公路總局新竹區監理所中壢監理站
異  議  人
即受處分人  甲○○
上列異議人即受處分人因違反道路交通管理處罰條例案件，對於
交通部公路總局新竹區監理所中壢監理站於97年2 月19日所為之
裁決處分（裁決字號：壢監裁字第裁53-DP0000000號）聲明異議
，本院裁定如下：
    主  文
異議駁回。
    理  由
一、原處分意旨略以：異議人即受處分人甲○○於民國96年10月
    20日下午4 時10分許，駕駛車牌號碼0223-DZ 號自用小客車
    ，行經桃園縣楊梅鎮○○路○ 段30號路口，有迴車前未注意
    來往車輛擅自迴轉，及違反道路交通安全規則肇事致人受傷
    之違規，為桃園縣政府警察局交通隊警員舉發，並填製桃警
    局交字第DP0000000 號舉發違反道路交通管理事件通知單，
    原處分機關以違規事實明確，依道路交通管理處罰條例第49
    條第5 款、第61條第3 項、第63條第1 項第1 款之規定，於
    97年2 月19日以壢監裁字第裁53-DP0000000號裁決書處以罰
    鍰新臺幣（下同）600 元，並記違規點數4 點等語。
二、聲明異議意旨如附件。
三、按汽車迴車前，應暫停並顯示左轉燈光或手勢，看清有無來
    往車輛，並注意行人通過，始得迴轉；汽車駕駛人迴車前，
    未依規定暫停，顯示左轉燈光，或不注意來、往車輛、行人
    ，仍擅自迴轉，處600 元以上1,800 元以下罰鍰；汽車駕駛
    人有第49條情形之一者，記違規點數1 點；汽車駕駛人駕駛
    汽車違反道路交通安全規則，因而肇事致人受傷者，記違規
    點數3 點，道路交通安全規則第106 條道路交通管理處罰條
    例第49條第5 款、第63條第1 項第1 款、第61條第3 項前段
    ，道路交通安全規則第106 條分別定有明文。
四、經查：
  (1)異議人甲○○確於96年10月20日下午4 時10分許，駕駛車牌
    號碼TP6-839 號自小客車，沿桃園縣楊梅鎮○○路○ 段往幼
    獅方向車道行進，行經該路30號時，欲迴轉至同路往埔心方
    向車道行為，於駛入該路往埔心方向內側車道與外側車道間
    ，與騎乘車牌號碼0223-HD 號機車搭載涂嫚淇之古健志發生
    擦撞，而致古健志受有手臂擦傷、左大腿挫傷，涂嫚淇受有
    左右膝蓋挫、擦傷等情，業據被告於警詢時坦承不諱，且有
    證人古健志、涂嫚淇於警詢時之證述可資佐證，並有道路交
    通事故現場圖、調查報告表在卷可參，異議人確於上揭時、
    地迴車而發生交通事故，致古健志、涂嫚淇受傷等情，堪以
    認定。
  (2)異議人辯稱：伊迴轉時有注意對向來車，且對向車道上1 輛
    客運示意並禮讓伊先行迴轉，未料古健志駕駛車牌號碼TP6-
    839 號機車高速行駛在對向車道上快車道及慢車道交界，因
    而衝撞伊所駕車輛之右前車頭葉片部分云云。然異議人於警
    詢中供稱：伊駕車沿幼獅路1 段往幼獅方向車道行駛，至幼
    獅路1 段28巷，欲左轉至幼獅路1 段往埔心方向車道，當時
    車輛很多，伊迴轉前有查看右方並無來車才迴轉等語（見異
    議人96年10月20日調查筆錄），與證人古健志於警詢時證稱
    ：伊騎乘機車沿幼獅路1 段往埔心方向車道行駛，時速約60
    公里，當時車輛很多等語（見古健志96年10月20日調查筆錄
    ），異議人與證人古健志既均稱事發當時該路段車輛眾多，
    足見確有其事，則異議人所稱伊迴轉前曾確認其右方並無來
    車等語，顯與前情不符，況異議人復於警詢時稱：伊迴轉前
    ，幼獅路1 段往埔心方向內側車道，有1 輛大客車讓伊先行
    迴轉等語（見同上異議人調查筆錄），顯見異議人於迴轉前
    ，並非如異議人所辯其右方（即幼獅路1 段往埔心方向車道
    ）並無來車，異議人所稱曾確認來車一節，即有可疑。再幼
    獅路1 段雙向均為筆直道路，並無死角，有道路交通事故現
    場圖在卷可參，而異議人復稱：伊一轉入幼獅路1 段往埔心
    方向之內側車道與外側車道間，即與1 輛沿幼獅路1 段往埔
    心方向前行之機車發生擦撞（見同上調查筆錄），佐以證人
    古健志前稱其時速為60公里一節，足見於異議人迴轉至幼獅
    路1 段往埔心方向車道時，古健志所騎乘之機車即在不遠處
    ，而幼獅路1 段既為筆直道路，果異議人於迴轉前確有查看
    ，絕無可能未發現古健志所騎乘機車行駛在該處，然異議人
    竟未發現古健志所騎乘之機車，顯見異議人於迴轉前並未查
    看，異議人所辯其於迴轉前確有查看來車，但並未發現任何
    來車云云，顯有不實。再者，縱如異議人所述，確有行駛在
    內側車道之大客車讓其先行迴轉，然此並不代表其他車道上
    之直行車亦欲讓其先行迴轉，亦無法據此免除異議人迴轉前
    查看有無其餘來車之義務，異議人自難以此為辯。末者，證
    人古健志是否超速行駛一節，僅係古健志是否違規一節，然
    古健志之行為，與異議人是否違規無涉，亦無礙異議人違規
    行為之成立，附此敘明。
  3.綜上所述，異議人所辯，並無可採。異議人確有前開違規事
    實，堪以認定。
五、原處分機關依道路交通管理處罰條例第4 9 條第5 款、第61
    條第3 項、第63條第1 項第1 款、道路交通安全歸則第106
    條第5 款等規定，裁處異議人罰鍰600 元，並記違規點數4
    點，依法固屬有據。異議意旨指摘原處分不當，為無理由，
    應予駁回。
六、據上論斷，應依道路交通案件處理辦法第19條，裁定如主文
    。
中    華    民    國    97    年    5     月    7     日
                      交通法庭    法  官  何燕蓉
以上正本證明與原本無異。
如不服本裁定，應於裁定送達後5 日內向本院提出抗告狀。
                                  書記官  魏里安
中    華    民    國    97    年    5     月    7     日


司法院資訊處製作；財團法人民間司法改革基金會備份。
